臺灣臺中地方法院民事判決　九十四年度訴字第一○五號
　　原　　　告　甲○○
　　訴訟代理人　乙○○　　律師
　　被　　　告　勝傑工業股份有限公司
　　法定代理人　丙○○
　　被　　　告　丁○○
　　共　　　同
　　訴訟代理人　林坤賢　　律師
右當事人間停止總經理職務事件，本院於中華民國九十四年四月二十一日言詞辯論終
結，判決如左：
    主    文
原告之訴駁回。
訴訟費用由原告負擔。
    事實及理由
壹、原告主張：原告為被告勝傑工業股份有限公司 (下稱勝傑公司)之監察人，被告
    丁○○則係於民國 (下同)九十三年十月二十八日經被告勝傑公司董事會選任擔
    任被告勝傑公司總經理，惟被告勝傑公司之前任總經理黃茂廷自八十三年七月進
    入被告勝傑公司擔任佐理工程師後，因表現優異，於八十九年六月即調升被告勝
    傑公司總經理一職，勝傑公司業務蒸蒸日上，並轉虧為盈，其資經歷豐富，此有
    被告勝傑公司九十四年度董事會會議紀錄及業績表可稽，退步言之，即使黃茂廷
    應卸任總經理，勝傑公司之副總經理黃炯智因長期協助勝傑公司前任總經理經營
    公司業務，對於公司之營運駕輕就熟，其其資經歷、能力、經營理念均優於丁○
    ○，被告勝傑公司竟捨黃茂廷、黃炯智，而擇聘各項條件均不及之被告丁○○為
    勝傑公司總經理，且被告丁○○未於至被告勝傑公司任職之前即領有車馬費，該
    項總經理之選任即顯有明顯損害勝傑公司之意圖，涉有背信罪嫌，因被告有上述
    之違背法令行為，原告基於勝傑公司監察人之地位，並受少數股東之請求，依公
    司法第一百九十三條、第一百九十四條、第二百十八條之二等規定，自有對於被
    告勝傑公司董事會提起停止上開不法行為之權利，原告雖已對被告主張，因被告
    置之不理，原告提起本件訴訟，並聲明：被告勝傑公司委任被告丁○○為被告勝
    傑公司總經理之行為，應即停止。
貳、被告抗辯：經查公司法第二百十四條之規定，監察人對於董事提起訴訟時，應以
    公司名義對於董事提起訴訟，原告以個人名義提起訴訟，顯有未合，且原告雖主
    張其有受少數股東之請求，惟未據原告舉證以證明。次查如被告勝傑公司董事會
    有何違法或違背公司章程之行為，原告依法應予具體指摘，原告僅以抽象指摘涉
    有背信罪嫌，即謂選任被告丁○○為總經理之行為應予停止，顯無理由。
參、兩造所不爭執之事項：
一、原告為被告勝傑公司之監察人。
二、被告勝傑公司係於九十三年十月二十八日選任被告丁○○為被告勝傑公司之總經
    理。
三、訴外人黃茂庭自八十九年六月起擔任被告勝傑公司總經理。
四、被告勝傑公司之章程及股東會決議並未限制總經理人選之要件。
五、被告於九十四年三月七日所提出之損益表係屬實在。
六、被告於九十四年三月七日所提出之會議紀錄及照片形式上之真正，上開相片中較
    年輕者係黃茂廷、較年長者為丙○○。。
肆、得心證之理由：
一、按「董事會決議，為違反法令或章程之行為時，繼續一年以上持有股份之股東，
    得請求董事會停止其行為。」，公司法第一百九十四條定有明文。惟股份有限公
    司之董事會係股份有限公司之機關，並非權利義務主體，董事會或執行董事等公
    司機關所為違反法令或章程之行為，其效果既歸屬於股份有限公司，股東如主張
    股份有限公司之董事會有違反法令或章程之行為並起訴請求停止時，得承擔停止
    違反法令或章程行為之義務主體，應係股份有限公司本身，學者柯芳枝亦認此因
    公司法第一百九十四條規定而提起之訴訟，應解為以股東個人名義為原告，而以
    股份有限公司為被告 (參照柯芳枝所著公司法論八十六年九月增訂版第三四四頁
    )。復按「監察人得列席董事會陳述意見。董事會或董事執行業務有違反法令、
    章程或股東會決議之行為者，監察人應即通知董事會或董事停止其行為。」，公
    司法第二百十八條之二定有明文，監察人如何行此此一請求權，公司法並無明文
    ，解釋上應與股東所享有之請求權同 (參照柯芳枝所著公司法論八十六年九月增
    訂版第三四五頁)。原告既為被告勝傑公司之監察人，為兩造所不爭執之事項，
    其本於監察人之地位擔任原告，以選任總經理之委任關係主體即勝傑公司與丁○
    ○為被告，並起訴聲明：被告勝傑公司委任被告丁○○為被告勝傑公司總經理之
    行為，應即停止，其起訴之原告、被告適格並無欠缺。
二、有關股份有限公司總經理之選任，依公司法第二十九條第一項第三款所定：「股
    份有限公司應由董事會以董事過半數之出席，及出席董事過半數同意之決議行之
    。」之規定，係董事會決議之權限，除有公司法第三十條之消極資格限制，或公
    司章程另有規定，或股東會另有決議外，股份有限公司之董事會自有權限斟酌選
    任合適之總經理人選，其斟酌之事項本於董事之善良管理人注意義務，應考慮一
    切對股份有限公司有利害關係之事項。本件被告勝傑公司之章程及股東會決議並
    未限制總經理人選之要件，為兩造所不爭執之事項，原告復未能舉證以證明被告
    丁○○有公司法第三十條所定之經理人消極資格情形，則被告勝傑公司董事會選
    任被告丁○○為勝傑公司總經理之行為，並未違反公司章程、股東會決議及公司
    法第三十條規定，原告所主張訴外人黃茂廷、黃炯智在被告勝傑公司原總經理、
    副經理任內表現優異等語，即令屬實，亦不能據以認定被告丁○○並非適法之勝
    傑公司總經理人選，蓋總經理人選過去之工作績效如何應僅係斟酌總經理人選之
    事項之一，而非全部，公司法第三十三條既規定：「經理人不得變更董事或執行
    業務股東之決定，或股東會或董事會之決議，或逾越其規定之權限。」，可見經
    理人執行股東會、董事會決議之情形，亦應為經理人職務之重要事項，公司與經
    理人之委任關係具有高度信賴之成分，居於公司執行機關之董事會，除受法令、
    章程、股東會決議之拘束外，僅須受善良管理人注意義務之支配，曾有良好經營
    績效之經理人，如不為董事會所信賴，由其續任總經理，使其執行董事會決議，
    恐有所困難，亦有可能使公司產生董事長與總經理不合之情形，對於公司之發展
    並非正面，本院因認為以原任總經理、副總經理過去營運績效良好為由，即認新
    任總經理人選不得由外部產生，實過分干預董事會之職權，並且過於保障原任總
    經理、副總經理之職務，而現行國內外大企業，亦多有由公司外部尋求人員擔任
    執行長、經理人之情形，尚難以此認為有違法背信之情事。
三、又原告復主張：被告丁○○未於至被告勝傑公司任職之前即領有車馬費之情形。
    原告就其此部分主張，已據其提出勝傑公司明細分類帳為證，依原告所提出之上
    開分類帳所載，上開車馬費支出傳票之日期為九十三年十月十二日，與選任被告
    丁○○為總經理之日期即九十三年十月二十八日相近，而其金額為新臺幣 (下同
    ) 一萬六千五百元，按股份有限公司對於擬選任為該公司總經理之候選人提供適
    當之給與，應屬徵才之禮遇性措施，以被告勝傑公司總經理之職務之重要性而言
    ，於選任日期前十餘日提供應徵者供一萬六千五百元之給與，揆諸一般企業對於
    應徵之基層作業人員亦提供車馬費等情，尚屬適當，並非不合被告勝傑公司之利
    益，原告以此指摘被告之選任行為違法背信，實過於牽強。
四、綜上所述，原告主張被告有為違反法令行為，並非可採。從而，原告本於公司法
    第一百九十四條、第二百十八條之二規定所生之請求權，求為判決如原告訴之聲
    明，即無理由，應予駁回。
五、據上論結，本件原告之訴為無理由，應依民事訴訟法第七十八條，判決如主文。
中　　　華　　　民　　　國　　九十四　　年　　　四　　　月　　二十八　　日
                                    臺灣臺中地方法院民事第三庭
~B法　　　官　羅永安
右正本證明與原本無異。
如不服本判決，應於送達後二十日內向本院提出上訴狀( 須附繕本 ) 。
中　　　華　　　民　　　國　　九十四　　年　　　四　　　月　　二十八　　日
~B法院書記官　吳美鳳
